【裁判字號】    99,聲,999
【裁判日期】    991223
【裁判案由】    聲請發還扣押物
【裁判全文】
臺灣高等法院臺南分院刑事裁定           99年度聲字第999號
聲  請  人  華源昌有限公司
代  表  人
兼  聲請人  許志棟
前列二人共同
選任辯護人  曾柏暠律師
上列聲請人因本院99年度金上重訴字第747號違反洗錢防制法等
案件，聲請發還扣押物，本院裁定如下：
    主  文
聲請駁回。
    理  由
一、聲請意旨略以：
  (一)聲請發還扣押物品事項：
    （台）華源昌稅務專用章2顆、（港、菲）華源昌各種圓
      形及長方形圖章1批（憑圖章標誌就可認出為非台灣用章
      ，台灣用之圖章標誌應為梅花）、（港）華源昌股東何月
      娥、許志棟專用私章（因為要建圖章檔之需而攜帶來台）
      ；
    （港）華源昌合夥資料1批包括中外文對照股東契約書成
      冊；
    綠皮冊子大概10多本（暫置放在華源昌台北營業處，待往
      菲律賓時再攜走，未料，卻於本案中一併被朴子警員扣押
      ）】。
    待修備用Panasonic手機1具；
    電腦行動碟3個；
    洪福德之電腦主機3部（其中2部從華源昌台北營業處扣得
      ，1部從案外人洪福德處扣得，洪福德用來打網路電話，
      另2部全新電腦主機是洪福德利用華源昌網路測試其是否
      穩定性，準備帶回菲律賓）。
    上述扣押物中、有與本案無關之物品，抑或非屬（台）華源
    昌之物品，依法非屬沒收的客體或無供作證據之用的可能，
    而無留存之必要，爰聲請法院裁定發還。
  (二)聲請解除遭凍結與本案無關帳號事項：因本案致由被告負責
    之（台）華源昌之銀行帳號遭到凍結至今，惟查，遭凍結之
    帳號中有顯然與本案無關或有屬（港）華源昌開立在本國銀
    行國際金融分行外幣帳號，其帳名、銀行全用外文為之，以
    便區隔，這些帳號都無涉詐欺、洗錢，也非贓款及得沒收，
    詳列如下：
    1.中國信託商業銀行城中分行，帳名華源昌商號，帳號0000
      00000000，結餘新台幣（下同）345,457元，用途信用卡
      扣繳專用；
    2.台灣銀行圓山分行，帳名華源昌有限公司，帳號00000000
      0000，結餘111,072元，為水電、稅款扣繳專用；
    3.上海銀行總行，帳名華源昌有限公司，帳號000000000000
      00，結餘250,001元，為公司雜支專用；
    4.彰化銀行晴光分行，帳名華源昌商號，帳號000000000000
      ，結餘149,132元，為（港）華源昌結餘；
    5.第一銀行總行，帳名華源昌商號，帳號00000000000，結
      餘53,188元，為許志棟家費專用。
    6.合作金庫北圓山分行，帳名華源昌有限公司，帳號000000
      0000000，結餘104,333元，何月娥個人寄存款。
    下列為（港）華源昌開立在本國銀行國際金融分行即OBU調
    撥外幣帳戶：
    7.台灣銀行，帳名Hua Guan Chiong Limlted，帳號0000000
      00000，結餘美金323.75元；
    8.台灣銀行，帳名HuaGuan Chiong Uulimited，帳號000000
      000000，結餘美金2326.499元；
    9.安泰銀行，帳名Hua Guan Chiong Limlted，帳號0000000
      0000000，結餘0元。
    10.玉山銀行，帳名Hua GuanChiong Limlted，帳號00000000
      00000，結餘0元（雖帳戶結餘為零元，銀行照樣凍結，不
      能提存或調撥）。
    另臺灣嘉義地方法院判決書漏列3部電腦主機扣押物品，及
    中信銀帳名華源昌商號帳號000000000000、一銀總行帳名華
    源昌商號帳號00000000000，此2帳號同時被台北地檢署以民
    國95年3月14日大劍94偵2754字第15986號函凍結至今。為此
    請求鈞院勘驗，即可證明上列扣押物品與帳號與本案無關，
    請准予發還聲請人云云。
二、按扣押物未經諭知沒收者，應即發還；但上訴期間內或上訴
    中遇有必要情形，得繼續扣押之。扣押物若無留存之必要者
    ，不待案件終結，應以法院之裁定或檢察官命令發還之。刑
    事訴訟法第317條、第142條第1項前段分別定有明文。
三、經查：
  (一)關於聲請意旨(一)部分：本院現扣押在案之贓證物品中，並無
    聲請人所指編號、等物，本院自無從發還；又聲請人所
    指之編號綠皮冊子10多本等物，並未詳予指明該物品之內
    容為何，且本院現扣押在案之贓證物品中，亦查無高達10本
    以上之類似綠皮冊子，本院亦無從發還；另聲請人所指之編
    號、、等物，確尚扣押在案，然本件既經被告華源昌
    有限光司及許志棟提起上訴後，現由本院審理中，尚未確定
    ，是聲請人前開所請，在案件未確定前，上開扣押物未確定
    不應沒收或不必再行調查使用之前，顯有繼續扣押之必要，
    自不宜逕予發還。
  (二)又關於聲請意旨(二)部分：本院現扣押在案之贓證物品中，並
    無聲請人所指編號3.、4.、6.、9.、10.等物，本院自無從發
    還；又聲請人所指之編號2.、7.、8.等物，業據原審判決宣
    告均予沒收，自不得發還；另聲請人所指之編號1.、5.等物
    ，雖尚扣押在案，然本件既經被告華源昌有限光司及許志棟
    提起上訴後，現由本院審理中，尚未確定，是聲請人前開所
    請，在案件未確定前，上開扣押物未確定不應沒收或不必再
    行調查使用之前，顯有繼續扣押之必要，亦不宜逕予發還。
  (三)綜上所述，本件聲請人所請，均為無理由，應予駁回。
四、據上論結，應依刑事訴訟法第220條、第317條但書，裁定如
    主文。
中    華    民    國    99    年    12    月    23    日
                  刑事第四庭    審判長法  官  吳志誠
                                      法  官  吳森豐
                                      法  官  彭喜有
以上正本證明與原本無異。
如不服本裁定，應於收受本裁定後五日內向本院提出抗告狀。
                                      書記官  黃子起
中    華    民    國    99    年    12    月    23    日

司法院資訊處製作；財團法人民間司法改革基金會備份。
